臺灣士林地方法院刑事判決
110年度金訴字第414號
公  訴  人  臺灣士林地方檢察署檢察官  
被      告  陳廷翔



            戴彤樺


            連鴻恩



            施志達


                    （現另案於法務部矯正署臺北看守所執行中） 
上列被告因詐欺等案件，經檢察官提起公訴（109年度少連偵字
第148號、110年度偵字第3549號），本院判決如下：
    主  文
丁○○犯如附表一各編號「宣告罪刑及沒收」欄所示之罪，各處如
附表一各編號「宣告罪刑及沒收」欄所示之刑及沒收之諭知。應
執行有期徒刑壹年陸月。
丙○○犯如附表一編號一「宣告罪刑及沒收」欄所示之罪，處如附
表一編號一「宣告罪刑及沒收」欄所示之刑及沒收之諭知。
乙○○犯如附表一編號二、三「宣告罪刑及沒收」欄所示之罪，各
處如附表一編號二、三「宣告罪刑及沒收」欄所示之刑。應執行
有期徒刑壹年肆月。未扣案之犯罪所得新臺幣貳仟元沒收，於全
部或一部不能沒收或不宜執行沒收時，追徵其價額。
辛○○無罪。
    事  實
一、丁○○（暱稱「麵包」）、戊○○（暱稱「細菌」，俟到案後由
    本院另行審結）、連鴻恩、乙○○（暱稱「蓋飯」）、少年洪○
    崴（民國92年1月生，案發時為少年，真實姓名年籍詳卷）先
    後加入真實姓名年籍均不詳、微信通訊軟體暱稱為「皇帝」」
    、「阿草」、「木」等成年人所屬詐欺集團（下稱本案詐騙
    集團）後，由丁○○負責指揮及分配工作；戊○○擔任「收水」
    ，負責收取詐騙款項並交付與「皇帝」所派遣之人；丙○○擔
    任「把風」；乙○○、洪○崴則擔任提款「車手」，而分別為
    下列犯行：
　㈠丁○○、戊○○、連鴻恩、少年洪○崴與本案詐騙集團所屬成員間
    ，共同基於三人以上詐欺取財及洗錢之犯意聯絡，先由該詐
    欺集團不詳成員，以如附表一編號1所示詐騙時間、方式詐
    騙甲○○，致甲○○陷於錯誤，於如附表一編號1所示匯款時間
    、金額，匯款至附表一編號1所示帳戶。再由丁○○將前開該
    詐欺集團成員取得之附表一編號1所示帳戶之提款卡交予少
    年洪○崴，由少年洪○崴於如附表二編號1所示時、地，提領
    如附表二編號1所示金額之款項共計新臺幣（下同）10萬元
    ，丙○○則在旁把風，得款後，少年洪○崴、丙○○共同前往新
    北市○○區○○路000號全家超商汐止福全門市與戊○○會合，再
    共同搭乘計程車前往新北市○○區○○○路0段000號麥當勞汐止
    新台五店，由戊○○至麥當勞廁所內，將前開10萬元交予本案
    詐騙集團收水之成員，以掩飾、隱匿渠等此部分詐欺取財犯
    罪所得之去向及所在，丁○○、戊○○、連鴻恩均因而獲取所領
    得金額1％之報酬（戊○○所涉犯行由本院另行審結）。
　㈡丁○○、乙○○與本案詐騙集團所屬成員間，共同基於三人以上
    詐欺取財及洗錢之犯意聯絡，先由該詐欺集團不詳成員，分
    別以如附表一編號2、3所示詐騙時間、方式詐騙己○○、壬○○
    ，致己○○、壬○○陷於錯誤，於如附表一編號2、3所示匯款時
    間、金額，匯款至附表一編號2、3所示帳戶，再由不詳之詐
    欺集團成員將附表一編號2、3所示帳戶之提款卡交予乙○○，
    由乙○○依丁○○之指示於附表二編號2所示時、地提領13萬9,0
    00元後，再依丁○○之指示將之轉交予上揭詐騙集團收水之成
    員，以掩飾、隱匿渠等此部分詐欺取財犯罪所得之去向及所
    在，乙○○並獲取2,000元之報酬，丁○○則因而獲取所領得金
    額1％之報酬。　
　㈢嗣少年洪○崴於109年7月20日18時許，持經註記之帳戶提款卡
    至新北市○○區○○路00號（南昌郵局）欲提款領時，經警逮捕
    ，經少年洪○崴之供述，暨己○○、壬○○發覺受騙而報警，始
    循線查悉上情。
二、案經甲○○、己○○、壬○○訴由新北市政府警察局汐止分局報告
    臺灣士林地方檢察署檢察官偵查起訴。
    理  由
甲、有罪部分
壹、程序部分
一、按被告以外之人於審判外之言詞或書面陳述，雖不符刑事訴
    訟法第159條之1至第159條之4之規定，而經當事人於審判程
    序同意作為證據，法院審酌該言詞陳述或書面陳述作成時之
    情況，認為適當者，亦得為證據；當事人、代理人或辯護人
    於法院調查證據時，知有第159條第1項不得為證據之情形，
    而未於言詞辯論終結前聲明異議者，視為有前項之同意；刑
    事訴訟法第159條之5定有明文。查本判決下列所引用被告以
    外之人於審判外之陳述，經檢察官、被告丁○○、連鴻恩、乙○○均表示同意作為證據，且迄本案言詞辯論終結時均未爭執
    證據能力（本院110年度金訴字第414號卷【下稱本院卷】卷
    一第247頁至第258頁、本院卷二第58頁至第70頁、第92頁至
    第103頁），本院審酌該證據資料製作時之情況，亦無違法
    不當或證明力明顯過低之瑕疵，以之作為證據應屬適當，依
    上開規定，認該供述證據具證據能力。
二、又本判決所引用其他資以認定事實所憑之非供述證據，經本
     院提示後，檢察官、被告均不爭執證據能力，復無證據足
    認 係公務員違背法定程序所取得，依刑事訴訟法第158條之
    4之 反面解釋，自有證據能力。 
貳、實體部分
一、認定犯罪事實所憑之證據及認定之理由：
  ㈠上揭犯罪事實，業據被告丁○○、丙○○、乙○○於本院準備程序
    及審理中均坦承不諱（本院卷一第75頁至第76頁、第245頁
    、本院卷二第71頁、第93頁），就附表一編號1所示部分，
    核與證人即告訴人甲○○所證述遭詐騙之情節（臺灣士林地方
    檢察署110年偵字第3549號卷【下稱偵字第3549號卷】第187
    頁至第190頁）、證人即少年洪○崴之證述（偵字第3549號卷
    第121頁至第143頁）均大致相符，並有如附表一編號1「相
    關證據」欄所示資料在卷可佐；就附表一編號2所示部分，
    則核與證人即告訴人己○○所證述遭詐騙之情節（偵字第3549
    號卷第191頁至第192頁）大致相符，並有如附表一編號2「
    相關證據」欄所示資料在卷可佐；就附表一編號3所示部分
    ，則核與證人即告訴人壬○○所證述遭詐騙之情節（偵字第35
    49號卷第193頁至第195頁）大致相符，並有如附表一編號3
    「相關證據」欄所示資料在卷可佐，足認被告丁○○、丙○○、
    乙○○任意性之自白與事實相符，應堪採信。
  ㈡綜上，本案事證明確，被告丁○○、丙○○、乙○○上開犯行，均
    堪予認定，均應依法論科。
二、論罪科刑
　㈠按洗錢防制法所稱洗錢，指下列行為：意圖掩飾或隱匿特定
    犯罪所得來源，或使他人逃避刑事追訴，而移轉或變更特定
    犯罪所得。掩飾或隱匿特定犯罪所得之本質、來源、去向
    、所在、所有權、處分權或其他權益者。收受、持有或使
    用他人之特定犯罪所得，洗錢防制法第2條定有明文。倘行
    為人意圖掩飾或隱匿特定犯罪所得來源，而將特定犯罪所得
    直接消費處分，甚或交予其他共同正犯，而由共同正犯以虛
    假交易外觀掩飾不法金流移動，即難認單純犯罪後處分贓物
    之行為，應成立洗錢防制法第2條第1款或第2款之洗錢行為
    （最高法院108年台上字第1744號判決意旨參照）。查：本
    案少年洪○崴領得如附表一編號1所示詐得款項後，及被告乙○○領得如附表一編號2、3所示詐得款項後，分別轉交予被告
    戊○○或本案詐騙集團不詳成員，渠等所為顯均已製造犯罪所
    得金流斷點，使犯罪偵查者難以查獲該犯罪所得實質流向，
    達到隱匿犯罪所得之效果，自均合於洗錢防制法第2條第2款
    掩飾、隱匿特定犯罪所得之來源、去向之洗錢行為。
　㈡核被告丁○○所為，均係犯如附表一各編號所示刑法第339條之
    4第1項第2款之三人以上共同詐欺取財罪、洗錢防制法第14
    條第1項之一般洗錢罪，共3罪；被告丙○○所為，則係犯如附
    表一編號2所示刑法第339條之4第1項第2款之三人以上共同
    詐欺取財罪、洗錢防制法第14條第1項之一般洗錢罪；被告
    乙○○所為，則均係犯如附表一編號2、編號3所示刑法第339
    條之4第1項第2款之三人以上共同詐欺取財罪、洗錢防制法
    第14條第1項之一般洗錢罪，共2罪。
　㈢被告丁○○、丙○○與共同被告戊○○、少年洪○崴及其他本案詐欺
    集團成員就如附表一編號1所示犯行，被告丁○○、乙○○及其
    他本案詐欺集團成員就如附表一編號2、3所示2次犯行，均
    有犯意聯絡及行為分擔，均應論以共同正犯。而按成年人教
    唆、幫助或利用兒童及少年犯罪或與之共同實施犯罪或故意
    對其犯罪者，加重其刑至二分之一，兒童及少年福利與權益
    保障法第112條第1項前段定有明文。查：本案被告丙○○為如
    附表一編號1所示犯行時，乃年滿20歲之成年人，共犯少年
    洪○崴則為12歲以上未滿18歲之少年，有渠等之年籍資料在
    卷可憑，是被告丙○○與少年洪○崴共犯本件如附表一編號1所
    示犯行，爰依兒童及少年福利與權益保障法第112條第1項前
    段之規定加重其刑。另被告丁○○係89年12月生，於實施如附
    表一編號1所示行為時未滿20歲，非成年人，其固有與少年
    洪○崴共同實施該次犯行，然尚無適用兒童及少年福利與權
    益保障法第112條第1 項前段規定加重其刑之餘地，附此敘
    明。
　㈣被告丁○○就如附表一各編號所示3次犯行所為、被告丙○○就如
    附表一編號1所示犯行所為，及被告乙○○就如附表一編號2、
    3所示2次犯行所為，均係以一行為同時觸犯三人以上共同詐
    欺取財罪及洗錢罪，均為想像競合犯，均應依刑法第55條規
    定，從較重之三人以上共同詐欺取財罪處斷。
　㈤被告丁○○所犯如附表一各編號所示3罪間，被告乙○○所犯如附
    表一編號2、3所示之2罪間，其犯意各別、行為互殊，均應
    予分論併罰。
　㈥按洗錢防制法第16條第2項規定：「犯前2條之罪，在偵查或
    審判中自白者，減輕其刑」；另按想像競合犯之處斷刑，本
    質上係「刑之合併」，其所謂從一重處斷，乃將想像競合犯
    組成之評價上數罪，合併為科刑一罪，其所對應之刑罰，亦
    合併其評價上數罪之數法定刑，而為一個處斷刑。易言之，
    想像競合犯侵害數法益者皆成立犯罪，論罪時必須輕、重罪
    併舉論述，同時宣告所犯各罪名，包括各罪有無加重、減免
    其刑之情形，亦應說明論列，量刑時併衡酌輕罪部分量刑事
    由，評價始為充足，然後依刑法第55條前段規定「從一重處
    斷」，非謂對於其餘各罪可置而不論。因此，法院決定處斷
    刑時，雖以其中最重罪名之法定刑，做為裁量之準據，惟於
    裁量其輕重時，仍應將輕罪合併評價在內（最高法院108年
    度台上字第4405、4408號判決意旨）。查：被告丁○○、丙○○
    及乙○○於本院準備程序及審理時均自白前開一般洗錢犯行，
    業如前述，依上開規定原均應減輕其刑，惟被告丁○○、丙○○
    及乙○○所犯一般洗錢罪均屬想像競合犯中之輕罪，揆諸前開
    說明，就被告丁○○、丙○○及乙○○此部分想像競合輕罪得減刑
    部分，爰均依刑法第57條規定，於量刑時一併衡酌，附此說
    明。
　㈦爰以行為人責任為基礎，並審酌被告丁○○、丙○○及乙○○均不
    思以合法途徑賺取錢財，貿然參與本案詐欺集團而為詐欺取
    財及洗錢犯行，價值觀念顯有偏差，且渠等所為製造詐欺款
    項之金流斷點，掩飾、隱匿詐欺犯罪所得之舉，除增加檢警
    查緝難度，更造成告訴人受有損失，助長詐欺犯罪盛行，危
    害社會治安，實應嚴予非難。惟念被告丁○○、丙○○及乙○○犯
    後均坦承犯行，兼衡渠等之素行、犯罪動機、手段、於本案
    詐欺集團之分工、造成之損害、迄未賠償告訴人之損失，亦
    未獲得告訴人諒解、被告丁○○、丙○○及乙○○所犯洗錢罪部分
    均符合洗錢防制法第16條第2項減刑要件，暨被告丁○○自陳
    其為國中肄業之教育智識程度、未婚、入監前從事服務業之
    家庭生活經濟狀況；被告丙○○自陳其為高中畢業之教育智識
    程度、入監前在市場賣雞肉之家庭生活經濟狀況；被告乙○○
    自陳其為高職畢業之教育智識程度、已婚、無子女、入監前
    從事物流業、需扶養父母及弟弟之家庭生活經濟狀況等一切
    情狀，就被告丁○○所為犯行，分別量處如附表一各編號「宣
    告罪刑及沒收」欄所示之宣告刑，就被告丙○○所為犯行部分
    ，則量處如附表一編號1「宣告刑及沒收」欄所示之刑，就
    被告乙○○之部分，則分別量處如附表一編號2、3「宣告罪刑
    及沒收」欄所示之刑。本院另衡酌被告丁○○所為如附表一各
    編號所示犯行，均係109年7月間所為，而被告乙○○所為如附
    表一編號2、3所示犯行，均係109年7月25日所為，渠等所侵
    害法益固非屬於同一人，然渠等各次於集團內之角色分工、
    行為態樣、手段、動機均相同，責任非難重複之程度顯然較
    高，如以實質累加之方式定應執行刑，處罰之刑度恐將超過
    其行為之不法內涵與罪責程度，爰基於罪責相當之要求，於
    刑法第51條第5 款所定之外部性界限內，綜合評價各罪類型
    、關係、法益侵害之整體效果，考量犯罪人個人特質，及以
    比例原則、平等原則、責罰相當原則、重複評價禁止原則為
    內涵之內部性界限，為適度反應被告整體犯罪行為之不法與
    罪責程度及施以矯正之必要性，分別定渠等之應執行之刑如
    主文所示，以資警惕。　　
三、沒收部分　　
  ㈠按犯罪所得，屬於犯罪行為人者，沒收之；於全部或一部不
    能沒收或不宜執行沒收時，追徵其價額；犯罪所得已實際合
    法發還被害人者，不予宣告沒收或追徵，刑法第38條之1第1
    項前段、第3項、第5項分別定有明文。次按「任何人都不得
    保有犯罪所得」為普世基本法律原則，犯罪所得之沒收、追
    繳或追徵，在於剝奪犯罪行為人之實際犯罪所得（原物或其
    替代價值利益），使其不能坐享犯罪之成果，以杜絕犯罪誘
    因，可謂對抗、防止經濟、貪瀆犯罪之重要刑事措施，性質
    上屬類似不當得利之衡平措施，著重所受利得之剝奪。然苟
    無犯罪所得，自不生利得剝奪之問題，固不待言，至二人以
    上共同犯罪，關於犯罪所得之沒收、追繳或追徵，應就各人
    所分得者為之。又所謂各人「所分得」，係指各人「對犯罪
    所得有事實上之處分權限」，法院應視具體個案之實際情形
    而為認定；倘若共同正犯各成員內部間，對於不法利得分配
    明確時，固應依各人實際分配所得沒收。至於共同正犯各成
    員有無犯罪所得、所得數額，係關於沒收、追繳或追徵標的
    犯罪所得範圍之認定，固非屬犯罪事實有無之認定，並不適
    用「嚴格證明法則」，無須證明至毫無合理懷疑之確信程度
    ，應由事實審法院綜合卷證資料，依自由證明程序釋明其合
    理之依據以認定之（最高法院104年8月11日104年度第13次
    刑事庭會議決議、最高法院104年度台上字第3937號判決意
    旨參照）。經查：
  ⒈被告丁○○實施本案如附表一各編號所示犯行，均獲得提領金
    額1%之報酬，業據其供承明確（本院卷一第75頁），則被告
    丁○○實施上開犯行，分別領得如附表一各編號「領得之報酬
    」欄所示之報酬，上開報酬均為被告丁○○之犯罪所得，既未
    扣案，亦未實際發還告訴人，且查無過苛調節之情形，爰依
    刑法第38條之1第1項前段、第3項之規定，於被告丁○○所犯
    如附表一各編號所示犯行之主文項下宣告沒收之，並於全部
    或一部不能沒收或不宜執行沒收時，追徵其價額。
  ⒉被告丙○○因實施本案如附表一編號1所示犯行，獲得提領金額
    1%之報酬，業據其供承明確（本院卷一第75頁），則被告丙○○實施上開犯行，亦領得如附表一編號1「領得之報酬」欄
    所示之報酬，此為被告丙○○之犯罪所得，既未扣案，亦未實
    際發還告訴人，且查無過苛調節之情形，爰依刑法第38條之
    1第1項前段、第3項之規定，於被告丙○○所犯如附表一編號1
    所示犯行之主文項下宣告沒收之，並於全部或一部不能沒收
    或不宜執行沒收時，追徵其價額。
　⒊被告乙○○因實施本案如附表一編號2、3所示犯行，當日領得2
    ,000元之報酬，業據其供承明確（本院卷一第76頁），此為
    被告乙○○之犯罪所得，既未扣案，亦未實際發還告訴人，且
    查無過苛調節之情形，爰依刑法第38條之1第1項前段、第3
    項之規定宣告沒收之，並於全部或一部不能沒收或不宜執行
    沒收時，追徵其價額。
  ㈡再按犯洗錢防制法第14條之罪，其所移轉、變更、掩飾、隱
    匿、收受、取得、持有、使用之財物或財產上利益，沒收之
    ，洗錢防制法第18條第1項前段定有明文。關於犯罪行為人
    犯洗錢防制法第14條之罪，其所掩飾、隱匿之財物本身僅為
    洗錢之標的，難認係供洗錢所用之物，故洗錢行為之標的除
    非屬於前置犯罪之不法所得，而得於前置犯罪中予以沒收者
    外，既非本案洗錢犯罪之工具及產物，亦非洗錢犯罪所得，
    尤非違禁物，尚無從依刑法沒收規定予以宣告沒收，自應依
    上開第18條第1項前段規定予以宣告沒收。且此規定係採義
    務沒收主義，祇要合於前述規定，法院即應為相關沒收之諭
    知，然該洗錢行為之標的是否限於行為人者始得宣告沒收，
    法無明文，是從有利於被告之認定，倘法條並未規定「不問
    屬於犯罪行為人與否均沒收」時，自仍以屬於被告所有者為
    限，始應予沒收。查：本案被告丁○○、丙○○均非實際提領款
    項之人，且被告乙○○領得之款項均已輾轉上繳至本案詐欺集
    團，是觀諸現存卷證，尚難認被告丁○○、丙○○及乙○○就告訴
    人遭詐欺所匯入之款項有事實上之處分權限，依據上開說明
    ，自均無從依洗錢防制法第18條第1項前段規定宣告沒收、
    追徵，併此敘明。　　　　
乙、無罪部分
一、公訴意旨另以：被告辛○○與被告丁○○為男女朋友。被告辛○○
    亦加入本案詐騙集團，負責對外招募車手，並分別與被告丁○○等人基於3人以上共同犯詐欺取財及洗錢之犯意聯絡，而
    為如附表一各編號所示犯行。因認被告辛○○所為，均涉犯刑
    法第339條之4第1項第2款之三人以上共同詐欺取財罪嫌，及
    違反洗錢防制法第2條第1款、第2款規定，應依同法第14條
    第1項處罰之洗錢罪嫌，共3罪云云。
二、按犯罪事實應依證據認定之，無證據不得認定犯罪事實；又
    不能證明被告犯罪，應諭知無罪之判決，刑事訴訟法第154
    條第2項、第301條第1項分別定有明文。次按認定不利於被
    告之事實，須依積極證據，苟積極證據不足為不利於被告事
    實之認定時，即應為有利於被告之認定，更不必有何有利之
    證據；又事實之認定，應憑證據，如未能發現相當證據，或
    證據不足以證明，自不能以推測或擬制之方法，以為裁判基
    礎；而刑事訴訟法上所謂認定犯罪事實之積極證據，係指適
    合於被告犯罪事實之認定之積極證據而言，雖不以直接證據
    為限，間接證據亦包括在內；然而無論直接或間接證據，其
    為訴訟上之證明，須於通常一般之人均不致有所懷疑，而得
    確信其為真實之程度者，始得據為有罪之認定，倘其證明尚
    未達到此一程度，而有合理之懷疑存在時，致使無從形成有
    罪之確信，根據「罪證有疑，利於被告」之證據法則，即不
    得遽為不利被告之認定（最高法院30年度上字第816號、29
    年度上字第3105號、40年度台上字第86號、76年度台上字第
    4986號判決意旨參照）。再檢察官就被告犯罪事實，應負舉
    證責任，並指出證明之方法，此為刑事訴訟法第161條第1項
    所明定。因此，檢察官對於起訴之犯罪事實，應負提出證據
    及說服之實質舉證責任。其所提出之證據，不足為被告有罪
    之積極證明，或其指出證明之方法，無從說服法院以形成被
    告有罪之心證，基於無罪推定之原則，自應為被告無罪判決
    之諭知。
三、公訴意旨認被告辛○○涉犯刑法第339條之4第1項第2款加重詐
    欺罪、洗錢防制法第14條一般洗錢罪嫌，共3罪，無非係以
    被告辛○○於警詢及偵查中之供述、證人即共同被告丁○○、戊○○、丙○○於警詢及偵查中之證述、證人洪○崴於警詢及偵查
    中之證述、被告辛○○之手機畫面截圖1份、臺灣新竹地方檢
    察署109年度偵字第11966號、臺灣桃園地方檢察署110年度
    少連偵字第162號起訴書等資料，及被告辛○○與被告丁○○等
    人加入本案詐騙集團，被告辛○○在集團內係負責對外招募車
    手等語，為其論據。
四、按現今之詐騙集團為求逃避查緝及為順利詐騙被害人，集團
    成員間多有分工之情形，除較為上層負責聯繫主導全局之主
    謀者外，尚有負責以打電話等方式詐騙被害人之成員，及至
    現場負責取款、監視被害人之車手、司機等人及負責匯款至
    指定帳戶之匯款人或其他將款項交回詐騙集團者，而至現場
    負責取款、監視被害人之車手、司機或從事匯款、將款項交
    回詐騙集團者等相對較為外層之詐騙集團成員，對於該詐騙
    集團所有詐騙各該被害人犯行，未必均有所知悉或認識，自
    難認對於每一被害人之詐騙情節均有所謂合同之意思，亦未
    必就各該詐騙被害人之犯行均有犯罪行為之分擔而有所參與
    ，是應加以論罪者，自應限於對於詐騙各該被害人有所知悉
    或認識，或有犯罪行為之分擔而有所參與之人，方應論以共
    同正犯之刑責。訊據被告辛○○固坦承其與被告丁○○前為男女
    朋友關係，且與其同居於租屋處，且其認識被告戊○○、丙○○
    、少年洪○崴等情，惟堅詞否認有何加重詐欺、洗錢犯行，
    辯稱：我沒有加入本案詐騙集團，我也沒有邀約被告戊○○、
    少年洪○崴、被告丙○○一起做詐騙，我也不曾借手機給被告
    丁○○等語。經查：
　㈠本案發生時，被告辛○○雖與被告丁○○前為男女朋友關係，且
    同居於被告丁○○租屋處（即新北市○○區○○街000巷0號3樓B2
    ），且該時被告戊○○、丙○○、少年洪○崴時常至被告丁○○前
    開租屋處碰面聯繫商討詐騙事宜等情，業據被告辛○○於警詢
    、本院準備程序中自承與被告丁○○同住在前開租屋處乙情在
    卷（臺灣士林地方檢察署109年少連偵字第148號卷【下稱少
    連偵字第148號卷】第17至19頁、本院卷一第204頁），核與
    證人即共同被告丁○○、戊○○、丙○○、少年洪○崴於偵查中證
    述（少連偵字第148號卷第103頁至第104頁、148頁、第133
    頁、第95頁）大致相符，上開事實固堪認定，然被告丁○○於
    警詢及偵查中證稱：少年洪○崴、被告丙○○、戊○○都是我招
    募加入的，我並沒有讓被告辛○○知道我們有做詐騙，我是跟
    被告辛○○說我們做博奕等語（偵字第3549號卷第18頁、第23
    頁、少連偵字第148號卷第102頁至第104頁），是倘無其他
    證據足資審認，即難僅以上情，推認被告辛○○必定為本案詐
    騙集團成員，且亦有參與本案如附表一所示3次犯行，而難
    以之為對被告辛○○不利之認定。
　㈡又依卷附附表一各編號「相關證據」欄所示證據觀之，僅堪
    認附表一編號1至3所示告訴人遭到詐騙，且就附表一編號1
    所示告訴人所匯入之款項，係由被告丁○○指示少年洪○崴前
    往提領，被告丙○○則在外把風，得款後再轉交予被告戊○○轉
    交予本案詐騙集團不詳成員，是由附表一編號1「相關證據
    」欄所示證據，僅堪認就此部分犯行，參與之共犯為被告丁○○、丙○○、戊○○及少年洪○崴，業如前述；另就附表一編號2
    、3所示部分，亦僅堪認附表一編號2至3所示告訴人遭到詐
    騙，且該等告訴人所匯入之款項均係由被告乙○○依被告丁○○
    之指示前往領取，是由附表一編號2、3「相關證據」欄所示
    證據，僅堪認就此部分犯行，參與之共犯為被告丁○○及乙○○
    ，則依上開事證，尚無從證明被告辛○○有與少年洪○崴或被
    告乙○○擔任同組車手，或曾向渠等收水等行為，尚難認被告
    辛○○有參與如附表一各編號所示詐欺取財之犯行。
　㈢就附表一編號2、3所示部分，就此被告乙○○證稱：我與被告
    丁○○都是透過微信軟體聯繫，我只知道被告丁○○還有被告戊○○，其他人我只知道綽號，不知道真實姓名，我沒有看過被
    告丁○○的女友，也不知道他女友的身份，我沒有看過被告辛○○，被告辛○○也沒有在微信群組裡面等語（偵字第3549號卷
    第93頁至第99頁、第454頁至第457頁），是由被告乙○○所述
    ，尚難認被告辛○○就此部分犯行，有招募、指示被告乙○○或
    居間聯繫之行為，則於卷內無其他證據足資審認之情形下，
    即難認被告辛○○係基於主導地位，可知悉被告乙○○為附表二
    各編號所示提領告訴人所匯款項之行為。
　㈣就附表一編號1所示部分：　
　⒈證人即被告丙○○證稱：我是一開始在臉書上面求職，後來被
    告丁○○找我加入的，我只知道被告辛○○是被告丁○○的女友，
    被告辛○○與丁○○一起住在新北市○○區○○街000巷0號3樓，我
    的薪水是被告丁○○負責發薪，被告辛○○是否參加詐欺我不知
    道等語（少連偵字第148號卷第132至135頁），則由被告丙○○之證述，已難認被告辛○○有招募其加入本案詐騙集團，或
    指示、居間聯繫等行為。至被告丙○○雖亦證稱：我有開玩笑
    叫過被告辛○○老闆娘等語（少連偵字第148號卷第132頁至第
    135頁），並有被告辛○○手機畫面截圖1份（偵字第3549號卷
    第251頁至第259頁），然被告丙○○已證稱其為開玩笑舉動，
    且因該時被告辛○○與被告丁○○為男女朋友關係，是尚難以被
    告丙○○前開稱呼，即認被告辛○○就本案附表一編號1所示犯
    行，係居於指揮之地位，而難以之為對被告辛○○不利之認定
    。
　⒉再者，證人即被告戊○○係於偵查中證稱：當時被告辛○○在電
    話中詢問我有沒有無工作，我說「沒有」之後，後來就由被
    告丁○○說明工作內容並加入本案詐欺集團，我是被告丁○○招
    募的，被告辛○○並沒有在我們聯繫用的微信群組裡面，我印
    象中是由我、被告丙○○及少年洪○崴負責領錢，綽號「浩然
    」、「熊熊」之人負責管理，我不知道被告辛○○負責的業務
    ，我也沒有用「老闆娘」稱呼被告辛○○等語（少連偵字第14
    8號卷第121頁至第123頁、第148頁至第149頁），則依被告
    戊○○前開證述，被告辛○○僅有詢問其有無工作，於無其他證
    據足資審認之情形下，則被告辛○○是否有招募其加入詐騙集
    團擔任車手之情形，仍屬可疑，更難認被告辛○○有指示、居
    間聯繫本案詐欺取財犯行之行為。至被告戊○○雖又證稱：我
    與被告丙○○、少年洪○崴下班後會去找被告丁○○，被告辛○○
    會問我們今天做的如何，我覺得被告辛○○知道我們做什麼等
    語（少連偵字第148號卷第148頁），然其又證稱：我們聊天
    聊到作車手的事情並沒有很深入，我不清楚被告辛○○是否知
    道作車手的事情等語（少連偵字第148號卷第148頁），是尚
    難以其前開證述，即認被告辛○○知悉渠等之工作內容，而難
    以之為對被告辛○○不利之認定。
　⒊至少年洪○崴雖證稱：109年7 月初我加入本案詐欺集團擔任
    車手，是被告丁○○的女友被告辛○○透過臉書邀我的，我是先
    認識被告辛○○，後來被告辛○○問我缺錢嗎，就要我過去找被
    告丁○○，然後就由被告丁○○跟我說工作內容就是領錢。109
    年7月20日上午7時許被告丁○○打我的工作機，要我到被告丁○○前開租屋處集合，我到時現場有丁○○、被告辛○○、戊○○、
    丙○○及绰號「浩然」、「熊熊」等連同我共7人在內，被告
    丁○○分配工作，我負責提領現金，被告丙○○負責監視、被告
    戊○○負責收水，我們三人一組，被告辛○○、綽號「浩然」、
    「熊熊」則負責以工作機指揮我們領提現金及收水，每日出
    任務時，被告丁○○都會成立新的群組，並發給每人一支工作
    機，被告辛○○、綽號「浩然」、「熊熊」負責以工作機指揮
    ，當日任務解散就解散該群組等語（偵字第3549號卷第125
    頁至第126頁、第142頁、少連偵字第148號卷第95頁、臺灣
    士林地方檢察署109年度少連偵字第380號卷第349頁至第351
    頁），而證稱其係透過被告辛○○加入本案詐騙集團，且109
    年7月20日當日（即少年洪○崴提領如附表一編號1所示告訴
    人匯入之款項當日）被告辛○○亦負責透過工作機指揮等情，
    然就其所述透過被告辛○○邀約加入乙情，業已為被告辛○○所
    否認，而卷內又乏其他積極證據足資補強，則其所述是否屬
    實，已非無疑，亦難遽認被告辛○○有招募其加入本案詐騙集
    團擔任車手之犯行；另就109年7月20日當日被告辛○○是否有
    指示少年洪○崴等人前往提領款項乙節，少年洪○崴之前開證
    述又核與被告丙○○、戊○○所證述之情節不相吻合，實難僅以
    少年洪○崴之單一指證，認定被告辛○○確有參與本案如附表
    一編號1所示詐欺取財之犯行。
　㈤綜上所述，依公訴意旨所舉積極證據，就被告辛○○是否有招
    募被告戊○○之部分，依被告戊○○之證述，其是否為被告辛○○
    所招募，顯有疑義；另被告辛○○是否有招募少年洪○崴及參
    與如附表一編號1所示犯行部分，僅有少年洪○崴之單一指證
    ，並無其他補強證據足資佐證，且就被告辛○○是否有參與如
    附表一編號1所示犯行部分，又與被告丙○○、戊○○所述有異
    ，自無從僅以少年洪○崴之證述，作為認定據以認定被告辛○○犯罪之證據，是公訴意旨所舉之證據，仍不足為被告辛○○
    有罪之積極證明，揆諸首開說明，被告辛○○犯罪尚屬不能證
    明，應為無罪之諭知。
據上論斷，應依刑事訴訟法第299條第1項前段，判決如主文。
本案經檢察庚○○官偵查起訴，檢察官王芷翎到庭執行職務。
中　　華　　民　　國　　111 　年　　10　　月　　26　　日
                  刑事第三庭　審判長   法  官  黃怡瑜
　　　　　　　　　                     法  官  黃瀞儀　
　　　　　　　　　　　　　　　　　　　 法  官  李郁屏
以上正本證明與原本無異。
如不服本判決，應於判決送達後20日內向本院提出上訴狀（應抄
附繕本），並應敘述具體理由。其未敘述上訴理由者，應於上訴
期間屆滿後20日內向本院補提理由書 (均須按他造當事人之人數
附繕本 )「切勿逕送上級法院」。告訴人或被害人如對於本判決
不服者，應具備理由請求檢察官上訴，其上訴期間之計算係以檢
察官收受判決正本之日期為準。
因疫情而遲誤不變期間，得向法院聲請回復原狀。
                                       書記官  李登寶
中　　華　　民　　國　　111 　年　　10　　月　　26　　日
附錄本案論罪科刑依據之法條：
洗錢防制法第14條：
有第二條各款所列洗錢行為者，處7 年以下有期徒刑，併科新臺
幣5 百萬元以下罰金。
前項之未遂犯罰之。
前二項情形，不得科以超過其特定犯罪所定最重本刑之刑。
中華民國刑法第339 條之4
犯第339 條詐欺罪而有下列情形之一者，處1 年以上7 年以下有
期徒刑，得併科1 百萬元以下罰金：
一、冒用政府機關或公務員名義犯之。
二、三人以上共同犯之。
三、以廣播電視、電子通訊、網際網路或其他媒體等傳播工具，
    對公眾散布而犯之。
前項之未遂犯罰之。 
附表一：
編 號 告訴人/被害人 詐騙方法 匯款時間/匯款地 點及方式及金額 匯入帳戶 相關證據 領得之報酬 宣告罪刑及沒收 1 告訴人 甲○○ 109年7月15日16時45分許，本案詐欺集團成員假冒外丹功社團主任王炎宗致電告訴人，佯稱：其急需用錢，請求告訴人借其10萬元並約定於同年月23日歸還等語，復於同年月20日11時28分許以LINE通訊軟體催促，致告訴人陷於錯誤。 109年7月20日11時30分許/ 國泰世華銀行中壢分行（桃園市○○區○○○路○段00號）臨櫃匯款10萬元 國泰世華銀行帳號000-000000000000號帳戶帳戶，戶名陳玉娟 ⒈證人即告訴人甲○○於警詢之陳述（見臺灣士林地方檢察署110年度偵字第3549號卷【下稱3549卷】第187至190頁） ⒉國泰世華商業銀行109年7月20日存款憑證（客戶收執聯）（3549卷第200頁）　 ⒊陳玉娟國泰世華銀行帳號000000000000號帳戶109年7月1日至110年7月13日之對帳單（3549卷第467頁）　 被告丁○○、丙○○各領得約1,000元之報酬  丁○○犯三人以上共同詐欺取財罪，處有期徒刑壹年參月。 未扣案之犯罪所得新臺幣壹仟元沒收，於全部或一部不能沒收或不宜執行沒收時，追徵其價額。  丙○○成年人與少年犯三人以上共同詐欺取財罪，處有期徒刑壹年貳月。 未扣案之犯罪所得新臺幣壹仟元沒收，於全部或一部不能沒收或不宜執行沒收時，追徵其價額。 2 告訴人 己○○ 109年7月25日15時1分許，詐欺集團成員假冒垂坤食品及中華郵政客服人員，佯稱：因設定錯誤，須依照指示操作ATM以取消交易，致告訴人陷於錯誤。 109年7月25日16時18分許/ 台新國際商業銀行自動櫃員機匯款3萬元 台新國際商業銀行帳號000-0000000000000000號帳戶，戶名張堇容 ⒈證人即告訴人己○○於警詢之陳述（3549卷第191至192頁） ⒉台新銀行、中國信託銀行自動櫃員機交易明細表共3張（3549卷第201至202頁） ⒊張堇容台新國際商業銀行帳號00000000000000號帳戶開戶資料、109年7月1日至109年7月29日之資金往來明細（3549卷第342至345頁）　　 被告丁○○領得約900元之報酬、 被告乙○○於109年7月25日領得2,000元之報酬 丁○○犯三人以上共同詐欺取財罪，處有期徒刑壹年參月。 未扣案之犯罪所得新臺幣玖佰元沒收，於全部或一部不能沒收或不宜執行沒收時，追徵其價額。  乙○○犯三人以上共同詐欺取財罪，處有期徒刑壹年貳月。    109年7月25日16時21分許/ 台新國際商業銀行自動櫃員機匯款3萬元        109年7月25日16時34分許/ 中國信託銀行自動櫃員機匯款2萬9,985元（手續費15元）     3 告訴人 壬○○ 109年7月25日15時53分許，詐欺集團成員假冒新學林網路書店及台新銀行客服人員，佯稱：訂單設定錯誤，須依照指示匯款至指定帳戶以解除扣款等語，致告訴人陷於錯誤。 109年7月25日16時30分許/ 網路銀行匯款4萬9,986元 台新國際商業銀行帳號000-0000000000000000號帳戶，戶名張堇容 ⒈證人即告訴人壬○○於警詢之陳述（3549卷第193至195頁） ⒉網路銀行交易明細截圖共1張（3549卷第203頁） ⒊張堇容台新國際商業銀行帳號00000000000000號帳戶開戶資料、109年7月1日至109年7月29日之資金往來明細（3549卷第342至345頁）　　　 被告丁○○領得約500元之報酬、被告乙○○於109年7月25日領得2,000元之報酬 丁○○犯三人以上共同詐欺取財罪，處有期徒刑壹年貳月。 未扣案之犯罪所得新臺幣伍佰元沒收，於全部或一部不能沒收或不宜執行沒收時，追徵其價額。  乙○○犯三人以上共同詐欺取財罪，處有期徒刑壹年壹月。 
附表二：
編號 提領人 提領時間 提領地點 提領帳戶 提領金額 (新臺幣元) 1 洪Ｏ崴 109年7月20日12時17分6秒許 新北市○○區○○路00號（統一超商-汐峰門市） 國泰世華銀行帳號000-000000000000號帳戶帳戶，戶名陳玉娟 2萬元   109年7月20日12月18分19秒許   2萬元   109年7月20日12時19分51秒許 新北市○○區○○路000號（OK超商-汐止秀峰門市﹚  2萬元   109年7月20日12時20分31秒許   2萬元   109年7月20日12時21分7秒許   2萬元 2 乙○○ 109年7月25日16時23分39秒許 桃園市○○區○○路00號(合庫商銀-東桃園分行） 台新國際商業銀行帳號000-0000000000000000號帳戶，戶名張堇容  2萬元   109年7月25日16時24分21秒許   2萬元   109年7月25日16時25分1秒許   2萬元   109年7月25日16時33分19秒許 桃園市○○區○○路000號1樓(統一超商-復麗門市）  2萬元   109年7月25日16時34分51秒許   2萬元   109年7月25日16時36分39秒許 桃園市○○區○○路00號(全家超商-桃園新統領門市）  2萬元   109年7月25日16時37分51秒許   1萬9,000元